最　高　行　政　法　院　裁　定
　　　　　　　　　　　　　94年度裁字第01046號
上　訴　人　乙○○
　　　　　　甲○○
被 上訴 人　行政院金融監督管理委員會
　　　　　　　　 （承受財政部證券暨期貨管理委員會業務）
代　表　人　丙○○
上列當事人間因證券交易法事件，上訴人對於中華民國92年10月
23日臺北高等行政法院91年度訴字第3823號判決，提起上訴。本
院裁定如下：
　　主  文
上訴駁回。
上訴審訴訟費用由上訴人負擔。
　　理  由
一、按對於高等行政法院判決上訴，非以其違背法令為理由，不
    得為之，行政訴訟法第242條定有明文。是對於高等行政法
    院判決上訴，若未具體說明原判決違背何項法令、不適用或
    如何適用不當之具體情事，即非主張原判決違背法令以為上
    訴理由，其上訴不應准許。
二、上訴人係長谷生活科技股份有限公司（下稱長谷公司）之董
    事，因該公司於90年6月27日召開股東常會改選董監事並於
    當日就任，經查選任當時全體董事持股數未達「公開發行公
    司董事、監察人股權成數及查核實施規則」（下稱查核實施
    規則）第2條規定之應持股數33,172,116股，且未依規定於
    就任後1個月內補足，經被上訴人依證券交易法第178條規定
    處分全體董事5次罰鍰，並於91年3月12日以（91）台財證（
    三）第001604號函告全體董事於91年4月20日前補足持股在
    案。嗣依長谷公司查報全體董事截至91年4月20日止之持股
    數為9,523,513股，尚未補足法定應持有股數33,172,116股
    ，不足23,648,603股，且已逾前揭補足期限仍未補足，被上
    訴人即依規定對該公司全體董事連續持股不足情形處罰鍰新
    台幣（下同）120萬元。上訴人不服，提起訴願，遭決定駁
    回。提起行政訴訟，經原審判決駁回。
三、上訴意旨略以：（一）原審駁回本案之理由不外以證券交易
    法第26條規定發行公司全體董、監事持有股份總額不得少於
    公司股份總額之一定成數之立法目的在增強公司董事、監察
    人對公司之向心力，以穩定公司經營，並進而保障投資人之
    權益，縱因股票遭斷頭賣出而致全體董事持股不足，全體董
    事仍負有補足持股之義務，尚不得以股票遭銀行斷頭為由，
    主張豁免其責。其見解實令人費解，因董事既已無力補足，
    何來期望其仍有資金購入股份？倘尚有能力購買股份，所有
    被質押之股票實不需被銀行斷頭賣出。上訴人等為挽救公司
    之經營，陸陸續續將個人持有長谷公司之股票借予厚澤公司
    設質于金融機構，以補充因股價下跌，押品不足之差額，其
    目的即在於挽救公司之經營，並未違反該規定之立法意旨。
    況股票係由銀行售出，更可見上訴人等並非係為圖個人私利
    而出售持股。（二）證券交易法第26條規定董、監事持股成
    數之立法意旨既在於「以增強其經營信念，健全公司資本結
    構，並防止其對本公司股票作投機性買賣，致影響證券交易
    及投資人之利益」惟上訴人等之所以持有股數不足，並非為
    投機性買買，反而是犧牲個人利益、用以拯救公司，難道這
    樣挽救公司之行徑亦有不法？而成為立法所要處罰之對象？
    被上訴人此種適用法律之解釋，顯然違反當初立法之目的，
    而有違法之嫌，實令人難以接受。（三）為了防止對公司股
    票作投機性買賣，而立法加以懲處不法，乃當初立法之初衷
    ，然並非董、監持股不足者，不問原因為何，皆屬該受處罰
    。況如前述上訴人等在多年經濟不景氣、房地產持續下跌，
    已傾全力將個人所有股票供本公司及控股公司之擔保，用以
    挽救企業之經營，毫無關投機買賣情事。被上訴人不查上訴
    人持股不足之原因，只因上訴人無法補足持股即科以罰鍰處
    分，加重上訴人沉重之負擔，被上訴人此種行政處分，不但
    違反當初立法之意旨，而且必將造成加速公司倒閉之結果；
    況同一事件自90年8月28日起至91年1月16日止短短4、5個月
    間連續科處5次罰鍰，其處罰不但與立法目的有違，更違反
    比例原則，至為明顯。（四）被上訴人不但不能證明上訴人
    持股不足有違法之原因，即科以罰鍰，其處分顯然違法，更
    無視於上訴人被斷頭不旦未有炒作所得、且造成個人財務嚴
    重損失之不得已苦衷，更處以最高罰鍰120萬元，其處罰之
    手段亦顯然不合理，嚴重違反比例原則云云。經核上訴人提
    出之上訴狀所載各節，對原審判決駁回其訴，並未具體指摘
    如何不適用法規或適用不當，亦未揭示該法規之條項或其內
    容；復未揭示原審判決合於行政訴訟法第243條第2項所列各
    款情形之當然違背法令之事實，難認為已對原審判決違背法
    令有具體之指摘，其上訴自難認為合法，應予駁回。
四、依行政訴訟法第249條第1項前段、第104條、民事訴訟法第
    95條、第78條、第85條第1項前段，裁定如主文。
中    華    民    國    94    年    6    月    9      日
                  第五庭審判長法  官　趙　永　康
                              法  官　胡  國  棟
                              法  官　鄭　淑　貞
                              法  官　侯　東　昇
                              法  官　黃　淑　玲
以  上  正  本  證  明  與  原  本  無  異
中    華    民    國    94    年    6    月    9      日
　　　　　　　　　　　　　　　書記官　莊　俊　亨
